臺灣臺北地方法院民事判決　　　　　　　93年度訴字第4924號
原　　　告　乙○○
訴訟代理人　徐方齡律師
複代理人　　陳尚義律師
被　　　告　蓬達貨運有限公司
法定代理人　邱登山
訴訟代理人　金學坪律師
複代理人　　王令冠律師
被　　　告　甲○○
當事人間因原告提起附帶民事訴訟，請求侵權行為損害賠償事件
，經本院刑事庭裁定移送，本院於民國94年9月15日言詞辯論終
結，判決如下：
    主      文
被告甲○○應給付原告新台幣柒萬伍仟肆佰伍拾元，及自民國九
十三年十月二日起至清償日止，按年息百分之五計算之利息。
訴訟費用由被告甲○○負擔十分之一，餘由原告負擔。
原告其餘之訴駁回。
本判決第一項於原告以新台幣貳萬伍仟元為被告供擔保後，得假
執行。
原告其餘假執行之聲請駁回。
    事實及理由
一、原告主張：其於91年8月2日下午1時30分許，因被告甲○○
    執行業務務駕駛車牌號碼A9－341號營業小貨車，沿台北市
    ○區○○街由南往北行駛，行經該路段與同路段30巷之交岔
    路口附近，將車輛停放在道路左側以便利卸貨，當其開啟右
    前車門時，適原告騎乘車牌號碼AUG－九七五號重型機車沿
    路段同向行使至該處，因閃避不及，原告所騎乘機車之左把
    手撞及被告甲○○正開啟之右前車門，使原告受有右側第六
    肋骨骨折之傷害。被告甲○○既為被告蓬達貨運有限公司（
    以下簡稱蓬達公司）之受僱人，於執行職務時致原告受有損
    害，依民法第188條第1項之規定，被告蓬達公司亦應負連帶
    損害賠償之責。爰依民法第184條、第193條、第195條、第
    188 條第1項之規定提起本訴，請求被告連帶賠償原告醫葯
    費、不能工作之損失及慰撫金，分述如下：
(一)醫葯費：查原告發生車禍後，因右側第六肋骨骨折，自91年8
  月起至92年4月7日止，在三軍總醫院之就醫診斷費用，自付金
  額為15,450元，保險負擔金額為31,663元，二者共為47,113元
  ，原告僅請求醫葯費30,000元。
(二)工作損失部分：原告在訴外人英翔布匹有限公司擔任總設計師
  兼裁縫組長，月薪60,000元。又原告因本件事致受有右側第六
  肋骨骨折，有7個月無法搬運重物，致無法上班，致受有36萬
  元之工損失（每月60,000×7個月＝420,000）。
(三)非財產上損害賠償：300,000元。原告因本次車禍受有右側第
  六肋骨骨折之傷害，在三軍總醫院急診室急救2天而至痛苦不
  堪。且事發至今，被告甲○○始終不聞不問，彼僱用人亦不願
  意出面協助善後處理。
  並聲明：(一)被告應連帶給付原告750,000元，及自刑事附帶民
  事起訴狀繕本送達翌日起至清償日止按週年利率百分之五計算
  之利息。(二)願供擔保請准宣告假執行。
二、被告甲○○辯稱：否認原告受傷是我造成的，原告在現場是
    騎機車走掉的，且沒有報警，肇事筆錄是原告當時要求我協
    助去做的，我去被告蓬達公司是去幫朋友的忙，我未在被告
    蓬達公司上班。並聲明：原告之訴及其假執行之聲請均駁回
    。
三、被告蓬達公司則辯稱：
(一)被告甲○○肇事當時雖駕駛被告蓬達公司所有之貨車，惟甲○
  ○並未非被告公司司機，其係偶爾且無償陪同其友人張耀明一
  同駕車送貨，且被告甲○○於本院93年9 月10日審判筆錄陳稱
  ：「（【提示張曜明偵訊筆錄並告以要旨】有何意見？）他當
  時人不在車上，他當時人在30巷裡面下貨，他是我的朋友，他
  在上班，我當天是幫他開車陪他。」等語，又證人張曜明於本
  院93年9月10日審判筆錄證稱：「（這樣送貨，你們薪資如何
  計算？）是車行算的，被告沒有領薪水。」、「（這輛車誰受
  僱的？）是我。」、「（被告本身是在哪裡工作？）他那時沒
  有工作。」等語，足見被告甲○○肇事當時雖駕駛被告公司營
  業小貨車，惟其並未在被告公司擔任司機一職，其係偶爾且無
  償陪同其友人張曜明一同駕駛上開貨車送貨。又本院刑事判決
  亦認定被告甲○○僅構成過失傷害，而不成立業務過失傷害，
  且本院財政部台北市國稅局（以下簡稱北市國稅局）函調之91
  年度被告公司綜合所得稅BAN給付清單中，所得人姓名確無被
  告甲○○，故被告公司實未選任被告甲○○為其服勞務，且被
  告公司對被告甲○○偶爾且無償陪同友人一同送貨，於路旁停
  車，因開啟左前車門不慎致原告受傷之行為，無從事前加以監
  督，被告公司無從就被告甲○○之侵權行為負民法第188條規
  定之僱用人責任。
(二)關於原告請求費用部分：
　1.醫葯費部分：
　　原告請求醫葯費部分應扣除保險負擔金額31,663元，因原告
    自付金額15,450元係實際支出之醫葯費，逾其自付金額之部
    分，應認無請求權。
　2.工作損失部分：
  依北市國稅局大同稽徵所函覆鈞院：「說明：二、旨揭公司
    91年度並未申報乙○○君薪資所得扣繳憑單」等語，顯見原
    告主張月薪6萬元，容有疑義。
  原告僅提出英翔布匹有限公司出具之停薪留職證明及薪資證
    明，且上開停薪留職證明並未記載其停職期間，而三軍總醫
    院函覆本院略以「說明：二、查依醫理右側第六肋骨骨折，
    無合併血氣胸疾症，則此單純骨折，應不影響縫紉師工作，
    休息一至二週即可」等語，顯見原告稱其有7個月無法上班
    而被公司停薪留職，與事實不符。
　３非財產損害賠償部分：
　　由法院斟酌原告所受損害、雙方資力等情況，另訂合理之慰
    撫金。
    並聲明：(一)原告之訴及其假執行之聲請均駁回。(二)願供擔保
    請准宣告免為假執行。
四、本件原告主張其於91年8月2日下午1時30分許，因被告甲○
    ○執行業務務駕駛車牌號碼A9－341號營業小貨車沿台北市
    ○區○○街由南往北行駛，行經該路段與同路段30巷之交岔
    路口附近，與車輛停放在道路左側以便利卸貨，當其開啟右
    車前車門時，適原告騎乘車牌號碼AUG－九七五號重型機車
    沿路段同向行使至該處，因閃避不及，原告所騎乘機車之左
    把手撞及被告甲○○正開啟之右前車門，使原告受有右側第
    六肋骨骨折之傷害。而被告甲○○前開過失傷害行為，業經
    本院刑事庭以93年度交易字第44號判處被告甲○○有期徒刑
    3月，如易科罰金，以參佰元折算壹日確定在案（見本院簡
    易庭卷第4頁）等情，為被告所不爭執，並經本院調取本院
    93 年度交易字第44號案卷核閱無訛，並有該刑事判決書（
    附本院簡易庭卷）可稽，是原告前開之主張，自堪信為真實
    。
五、本件應審酌者為：(一)被告甲○○應否對原告負賠償責任？數
    額為何？(二)被告蓬達公司應否與被告甲○○連帶負賠償之責
    ？茲分論如下：
    (一)被告甲○○應否對原告負賠償責任？數額為何？
      按停車向外開啟車門時，應注意行人、車輛，並讓其先行
    ，道路交通安全規則第112條第1項第15款定有明文。被告甲
    ○○駕駛車牌號碼A9－341號營業小貨車，沿台北市○區○
    ○街由南往北行駛，行經該路段與同路段30巷之交岔路口附
    近，將車輛停放在道路左側以便利卸貨，當其開啟右車前車
    門時，適原告騎乘車牌號碼AUG－九七五號重型機車沿路段
    同向行使至該處，因閃避不及，原告所騎乘機車之左把手撞
    及被告甲○○正開啟之右前車門，使原告受有右側第六肋骨
    骨折之傷害，已如前述。查被告甲○○為已考領有營業小客
    車駕駛執照之駕駛人，其行經上開肇事路口，即應注意上開
    法令之規定，負起其注意義務，而依刑事卷附道路交通事故
    調查報告表及事故現場圖示所載，肇事地點即在台北市○○
    街○○路段30巷之交岔路口處，該處路段未劃設分向及分道
    設施，亦非單行道且路邊未劃設禁止臨時停車標線，況事發
    當日天候晴，有日間自然光線，路面乾燥、無缺陷，無障礙
    物且視距良好，依當時情形並無不能注意之情事存在，如被
    告甲○○於停車開啟車門時，能確實注意右後方無行人及車
    輛始開啟車門，應可避免本件事故發生，被告竟疏未注意即
    貿然開啟車門，以致撞及原告騎乘之機車而肇事，足徵被告
    晉豪有違反上述規定之情事，是以被告甲○○就本件事故之
    發生確有過失，要無疑義。
      次按，本件肇事責任經台北市車輛行車事故鑑定委員會鑑
    定結果，亦認被告甲○○開啟車門未注意後方來車為肇事主
    因，而原告則無肇事因素，此有台北市車輛行車事故鑑定委
    員會92年10月22日北鑑審字第09230329200號函附鑑定意見
    書附刑事卷可稽，故被告甲○○就本件事故應負全部責任，
    應屬灼然。
      再按，因故意或過失不法侵害他人權利者，負損害賠償責
    任；不法侵害他人之身體或健康者，對於被害人因此喪失或
    減少勞動能力或增加生活上之需要時，應負損害賠償責任；
    不法侵害他人之身體、健康者，被害人雖非財產上之損害，
    亦得請求賠償相當之金額，民法第184條第1項前段、第193
    條第1項、第195條第1項定有明文。本件因被告牟豪之過失
    ，致原告受有右側第6骨骨折之傷害，被告甲○○自係因過
    失不法侵害原告之身體、健康，揆諸前揭規定，應對原告負
    損害賠償之責。茲就原告請求金額審酌如下：
    1.醫葯費：
    原告主張伊因本件車禍，陸續支出醫葯費用三萬元，固據其
    提出三軍總醫院門診病人費用明細表為證，然依據上開費用
    明細表，可知原告因本件車禍，於91年8月2日至92年4月7日
    在三軍總醫院住院及就診期間，其醫療費用自付金額15,450
    元、保險負擔金額31,663元，共計47113元。上開保險負擔
    金額部分31,663元既係健保給付額部分，按被保險人因保險
    人應負保險責任之損失發生，而對於第三人有損失賠償請求
    權者，保險人得於給付賠償金額後，代位行使被保險人對於
    第三人之請求權；但其所請求之數額，以不逾賠償金額為限
    ；保險對象因汽車交通事故，經本保險提供醫療給付者，本
    保險之保險人，得向強制汽車責任保險之保險人代位請求該
    項給付，保險法第53條第1項、全民健康保險法第82條分別
    定有明文，是以被保險人於受領保險給付後，其因保險事故
    所受之損害即已獲得填補，被保險人因保險事故之發生對第
    三人之請求權依法即應移轉予保險人，由保險人對該第三人
    行使之。被保險人支出保費所獲得之保障，即係於保險事故
    發生時儘速獲得保險給付，避免因第三人不願賠償或無資力
    而遭受遲延獲償甚至求償無門之風險，保險人亦得經由向第
    三人求償而回收部分保險金，此種回收之金額經保險精算，
    亦可降低全體要保人將來之保險費，至於造成保險事故之第
    三人則仍應依法承擔終局之賠償責任。若許被保險人於受領
    保險給付後，仍就同一損害範圍向該第三人求償，則被保險
    人方面將就同一損害雙重受償，保險人將來若欲依法對第三
    人行使求償權時，更將面臨已無請求權可資行使之窘境，法
    理上顯難圓融。至於若保險人怠於對第三人行使求償權，僅
    係保險人放棄自身權利之問題，並不因而使被保險人可於受
    領保險給付之同時，繼續保有向第三人求償之請求權。查原
    告因投保全民健康保險，於保險事故發生時，業已自保險人
    處受領保險給付，亦即原告業已獲得其所需之醫療服務，費
    用係由全民健康保險局支出，是以原告此部分損害業已獲得
    填補，依前開說明，此部分醫療費用債權依法即移轉於保險
    人，是以原告就保險負擔金額31,663元部分，對被告甲○○
    已無請求權，自無從請求被告甲○○賠償其健保給付金額。
    至於就原告因本件車禍所支出醫療費用自付金額15,450元，
    係因被告陳維祥侵權行為所受之損害，自得依民法第184條
    第1項前請求被告甲○○如數賠償，惟原告主張金額超過
    15,450元部分，尚不得令被告甲○○賠償。
    2.工作損失部分：
　  (1)查原告係在英翔布匹有限公司（以下簡稱英翔公司）擔任
      總設計師兼裁縫組長，月薪6萬元，此有該公司核發之薪
      資單在卷可參（本院交附民卷第7頁）。雖英翔公司91年
      度並未申報原告薪資扣押憑單，有財政部台北市國稅局大
      同稽徵所94年3月1日財北國稅大同綜所一字第0940002331
      號函附卷可考，然僅係無法佐證原告在英翔公司是否月薪
      為6萬元之事實。惟依原告提出之英翔公司薪（工）資表
      （本院卷第77頁），其上記載原告於91年3月至8月薪資發
      放金額各為6萬元，是原告主張其在本件事故發生時月薪
      為6萬元，應屬可取。
    (2)原告在英翔公司擔任總設計師兼裁縫組長，工作內容除設
      計、縫紉、剪裁、指導縫紉外，尚須常將重達20到50公斤
      不等之布匹搬到2樓去剪裁，因本件事故致受有右側第六
      肋骨骨折，不能提重物，致有7個月無法上班工作而被公
      司留職停薪，受有工資42萬元之損失，提出診斷證明書2
      紙（本院交附民卷第5、6頁）及英翔公司停薪留職證明1
      紙為證，惟上開停薪留職證明未記載其停職期間，無法證
      明原告因本件車禍受傷，致有7個月無法工作。且查依醫
      理右側第6肋骨骨折，無合併血氣胸疾症，則此單純骨折
      ，應不影響原告縫紉師工作，休息1至2週即可，此有三軍
      總醫院函可考（本院卷第85頁），故原告因本件事故無法
      工作之時間約為2週，較為可採。
    (3)原告因系爭事故約2週無法工作，其所受之工作損失為
      30,000元（每月60,000×1/2個月= 30,000），應屬有據
      ，應予准許。至逾此範圍之請求，則屬無據，不應准許。
    3.非財產上損害賠償：
      按不法侵害他人之人格權，被害人受有非財產上損害，請
      求加害人賠償相當金額之慰撫金時，法院對於慰撫金之量
      定，應斟酌實際加害情形、所造成之影響、被害人痛苦之
      程度、兩造之身分地位經濟情形及其他各種狀況，以核定
      相當之數額（最高法院47年台上字第1221號、51 年台上
      字第223號判例意旨參照）。本院審酌原告正值壯年，有
      正當職業，因本次車禍受有右側第6肋骨骨折，有1、2週
      不能工作，系爭車禍事故之發生，係被告甲○○具有駕駛
      疏忽之過失，以致二車發生碰撞，而原告則無肇事因素，
      此有台北市車輛行車事故鑑定委員會92年10月22日北鑑審
      字第09230329200號函附鑑定意見書附本院刑事卷可稽，
      故被告甲○○就本件事故應負全部責任，參之事發至今
      ，被告甲○○未加聞問，原告所受之身體及精神上痛苦，
      再衡諸兩造當事人之身分、地位、經濟狀況、被告之加害
      程度及原告之受害情況等節，因認原告請求被告給付30,
      000元非財產上損害賠償，尚屬相當，應予准許。至逾此
      範圍之請求，則屬無據，不應准許。
    4.綜上所述，原告所受之財產上損害計75,450元（15450
      +30000 ＋30000=75450）。
    (二)被告蓬達公司應否與被告甲○○連帶負賠償之責？
        按民法第一百八十八條所定僱用人之連帶賠償責任，以
      受僱人因執行職務不法侵害他人之權利者為限，始有其適
      用，最高法院67年台上字第2032號著有判例可資參照。原
      告主張被告甲○○係受僱於被告蓬達公司，車禍當時係執
      行被告蓬達以司之職務，依民法第188條規定，被告蓬達
      公應與被告甲○○連帶負賠償之責。惟被告蓬達公司否認
      被告甲○○當時係執行公司職務，辯稱被告甲○○肇事當
      時雖駕駛被告公司所有之貨車，惟其並非被告公司之司機
      ，其係偶爾且無償陪同其友人張耀明一同駕車送貨等語，
      並提出本院93年9月10日刑事審判筆錄（本院刑事卷第120
      －123頁）為證。按當事人主張有利於己之事實者，就其
      事實有舉證之責任，民事訴訟法第277條定有明文。原告
      主張被告蓬達公司應依民法第188條連帶負賠償之責，則
      被告甲○○於車禍當時係為被告蓬達公司執行職務此一事
      實係屬權利發生要件，應由原告積極舉證證明之，合先敘
      明。
        就前開事實，原告僅以車禍當時係被告甲○○駕駛被告
      蓬達公司所有之貨車一節，推認被告甲○○當時係為被告
      蓬達公司之司機執行送貨之職務。惟查，被告甲○○陳稱
      伊去蓬達是去幫朋友的忙等語（本院卷第131頁94年9月15
      日言詞辯論筆錄），核與訴外人張曜明於本院刑事審判時
      到庭結證相符（見上揭93年9月10日刑事審判筆錄），參
      以，本院依職權調閱被告甲○○91年度綜合所得稅籍資料
      清單，亦查無被告蓬達公司給付被告甲○○所得之資料，
      此有財政部台北市國稅局士林稽徵所94年5月23日函（本
      院卷第106頁）附卷足憑。是本件既無證據證明被告甲○
      ○當時係被告蓬達公司之受僱人，正為被告蓬達公司執行
      送貨職務，原告復未另行舉證證明被告甲○○當時究係執
      行被告蓬達公司之何種業務，尚難僅以被告甲○○車禍當
      時係駕駛被告蓬達公司之貨車等節，遽認被告甲○○於車
      禍當時係正為被告蓬達公司執行職務，從而，原告依民法
      第188條請求被告蓬達公司與被告甲○○連帶負賠償之責
      ，即屬無據。
六、從而，原告依民法侵權行為之法則請求被告甲○○給付原告
    共計75,450元，及自刑事附帶民事訴訟起訴狀繕本送達翌日
    即93 年10月2日起至清償日止，按年息百分之五計算之法定
    遲延利息之範圍內，為有理由，應予准許；至逾此部分之請
    求，為無理由，不應准許。
七、原告陳明願供擔保，聲請宣告假執行，經核其勝訴部份，合
    於法律之規定，爰酌定相當之擔保金額宣告之；至原告其餘
    假執行之聲請，因訴之駁回而失所附麗，不應准許。
八、至兩造其餘之攻擊或防禦方法，及未經援用之證據，經本院
    斟酌後，認為均不足以影響本判決之結果，自無逐一詳予論
    駁之必要，併此敘明。
九、結論：本件原告之訴，為一部有理由，一部無理由，依民事
    訴訟法第79條、第390條第2項，判決如主文。
中　　華　　民　　國　　94　　年　　9　　月　　29　   日
                  民事第三庭    法　官　曾啟謀
以上正本，係照原本作成。
如對本判決上訴，須於判決送達後20日內向本院提出上訴狀
中　　華　　民　　國　　94　　年　　9 　　月　　29　　日
                                書記官　王月伶
